【裁判字號】    92,親,78
【裁判日期】    920930
【裁判案由】    否認子女
【裁判全文】
臺灣桃園地方法院民事判決                            九十二年度親字第七八號
    原      告  丙○○
    被      告  甲○○原名：.
                乙○○
    特別代理人  莊英德
右當事人間否認子女事件，於中華民國九十二年九月十八日言詞辯論終結，本院判決
如左：
    主      文
確認被告乙○○【即原告丙○○於民國九十二年五月十日所生（徐文良婦產科醫院出
生證明書證字女三七六五號）如附件照片所示之女，暫名「乙○○」】非原告自被告
甲○○受胎所生之女。
訴訟費用由被告負擔。
    事      實
甲、原告方面：
  一、聲明：如主文所示。
  二、陳述：原告與被告甲○○（原名：高凌颯）本係夫妻，嗣於民國（下同）九十
            一年十一月二十七日協議離婚，原告於九十二年五月十日生下一女即被
            告乙○○（如附件照片所示之女，尚未入籍，暫名），惟原告與被告高
            雨翔於九十年一月一日前即行分居，迄今未曾再同居，是被告乙○○非
            原告自被告甲○○受胎所生，為此依法訴請判決如聲明。
  三、證據：提出出生證明書一份、戶籍謄本一份、照片乙幀為證。
乙、被告甲○○方面：
  一、聲明：同意原告之請求。
  二、陳述：原告係九十年一月一日離家，直到九十一年十一月二十七日辦理離婚前
            ，原告雖陸陸續續回家，但兩造未曾在一起生活，被告乙○○確非原告
            自伊受胎所生之女。
丙、被告乙○○方面：
  一、聲明：同意原告之請求。
  二、陳述：被告乙○○之生父係莊英德。
丁、本院依職權囑託財團法人長庚紀念醫院鑑定兩造之血緣關係。
     理      由
一、按「養父母與養子女間之訴訟，如養子女無行為能力，而養父母為其法定代理人
    者，應由本生父母代為訴訟行為；無本生父母者，由本生父母方面親屬會議所指
    定之人代為訴訟行為。」，又「第五百八十四條至第五百八十六條之規定，於第
    五百八十九條之訴準用之。」，「對於無訴訟能力人為訴訟行為，因其無法定代
    理人，或其法定代理人不能行代理權，恐致久延而受損害者，得聲請受訴法院之
    審判長，選任特別代理人。」，民事訴訟法第五百八十六條、第五百九十六條第
    二項、第五十一條第一項分別定有明文。本件被告乙○○係九十二年五月十日生
    ，係屬無訴訟能力人，爰依前揭規定選任其本生父親莊英德於本件否認子女之訴
    為特別代理人，合先敘明。
二、本件原告主張其與被告甲○○本係夫妻，嗣後協議離婚，惟婚姻關係存續中，原
    告受胎生有一女即被告乙○○之事實，業據其提出戶籍謄本、出生證明書等件為
    憑，自堪信為真實。又原告主張其與被告甲○○於九十年一月一日前即行分居，
    迄今未曾再同居，被告乙○○應非原告自被告甲○○受胎所生乙節，經本院囑託
    財團法人長庚紀念醫院鑑定兩造間血緣關係之結果，覆稱：「一、不能排除莊英
    德與乙○○的親子關係。二、累積親子關係係數（ＣＰＩ）為５００８．００。
    就是說『莊英德是乙○○的親生父親』這一個可能性與『任何中國男人偶然具有
    是的親生父親所必須具備的基因半型』這一個可能性相比，大約為５００８．０
    ０倍。三、親子關係概率為９９．９８００%，也就是說莊英德與乙○○之父女
    關係確定率為９９．９８００%"。因此『莊英德是乙○○的親生父親』這一個假
    設由此次測試實務上可以證實。」，此有財團法人長庚紀念醫院九十二年七月二
    十二日（九二）長庚院法字第０七一三號函附親子鑑定報告乙份在卷可按，是原
    告此部分主張，亦堪認為真實。
三、按民法第一千零六十三條第一項推定之婚生子女，如夫妻之一方能證明妻非自夫
    受胎者，得於知悉子女出生之日起，一年內提起否認之訴，同條第二項定有明文
    。查原告受胎生下被告乙○○，既係在其與被告甲○○婚姻關係存續中，則依法
    自應推定被告乙○○為原告與被告甲○○之婚生女，然原告受胎懷有被告乙○○
    時，並未與被告甲○○同居即非自被告甲○○受胎，準此，原告於知悉被告乙○
    ○出生之日起一年內提起本件訴訟，於法洵屬有據，應予准許。
四、據上論結，本件原告之訴為有理由，依民事訴訟法第七十八條、第八十五條第一
    項前段，判決如主文。
中      華      民      國    九十二    年      九      月    三十    日
                                        臺灣桃園地方法院家事法庭
~B法  官  汪智陽
右正本係照原本作成
如對本判決上訴須於判決送達後廿日內向本院提出上訴狀
中      華      民      國    九十二    年      九      月    三十    日
~B書記官  陳月桂


司法院資訊處製作；財團法人民間司法改革基金會備份。
